臺灣苗栗地方法院民事裁定
111年度監宣字第60號
聲  請  人  劉基吉  


相  對  人  劉巫玉妹


關  係  人  劉基權  

上列當事人間請求監護宣告事件，本院裁定如下：
    主    文
一、宣告相對人劉巫玉妹（民國00年0月0日生，身分證統一編號
    ：Z000000000號）為受監護宣告之人。
二、選定聲請人劉基吉（民國00年0月00日生，身分證統一編號
    ：Z000000000號）為受監護宣告之人劉巫玉妹之監護人。
三、指定關係人劉基權（民國00年0月00日生，身分證統一編號
    ：Z000000000號）為會同開具財產清冊之人。
四、聲請程序費用由受監護宣告之人劉巫玉妹負擔。
　　理    由
一、按對於因精神障礙或其他心智缺陷，致不能為意思表示或受
    意思表示，或不能辨識其意思效果者，法院得因本人、配偶
    、四親等之親屬，最近1 年有同居事實之其他親屬、檢察官
    、主管機關或社會福利機構之聲請，為監護之宣告，民法第
    14條第1 項定有明文。次按受監護宣告之人應置監護人；法
    院為監護之宣告時，應依職權就配偶、四親等內之親屬、最
    近1 年有同居事實之其他親屬、主管機關、社會福利機構或
    其他適當之人選定1 人或數人為監護人，並同時指定會同開
    具財產清冊之人；法院選定監護人時，應依受監護宣告之人
    之最佳利益，優先考量受監護宣告之人之意見，審酌一切情
    狀，並注意下列事項：（一）受監護宣告之人之身心狀態與
    生活及財產狀況。（二）受監護宣告之人與其配偶、子女或
    其他共同生活之人間之情感狀況。（三）監護人之職業、經
    歷、意見及其與受監護宣告之人之利害關係。（四）法人為
    監護人時，其事業之種類與內容，法人及其代表人與受監護
    宣告之人之利害關係，民法第1110條、第1111條第1 項、第
    1111條之1 亦規定甚明。末按，法院應於鑑定人前，就應受
    監護宣告之人之精神或心智狀況，訊問鑑定人及應受監護宣
    告之人，始得為監護之宣告。但有事實足認無訊問之必要者
    ，不在此限。鑑定應有精神科專科醫師或具精神科經驗之醫
    師參與並出具書面報告，家事事件法第167 條定有明文。
二、本件聲請意旨略以：聲請人劉基吉為相對人劉巫玉妹之四子
    ，相對人因罹患失智症後出現嚴重認知功能障礙，雖經診治
    仍不見起色，致不能為意思表示及受意思表示，或不能辨識
    其意思表示之效果，今因相對人長女劉桂珠於111年2月往生
    ，相對人收到前順位繼承人拋棄繼承通知，須向法院聲請拋
    棄繼承，為代理相對人辦理相關事宜，為此請求宣告相對人
    為受監護宣告之人，選任聲請人為相對人之監護人，並選任
    關係人即相對人之三子劉基權，為會同開具財產清冊之人等
    語。
三、本院之判斷：
（一）聲請人主張之事實，業據其提出戶籍謄本、親屬系統表、
      同意書、中華民國身心障礙證明等件為證。另經本院於11
      1年5月18日往大千綜合醫院實施鑑定程序，有鑑定人何仁
      琦醫師、關係人劉基權及相對人等在場，法官當場審驗相
      對人之心神狀況，並於鑑定人前訊問相對人，相對人於鑑
      定過程均坐於輪椅上，對於法官之訊問、鑑定人及關係人
      劉基權之叫喚均無有任何有意識言語或動作，經鑑定人表
      示相對人符合監護宣告程度，得進行簡易鑑定等語，此經
      載明本件監宣輔宣訊問筆錄附卷可稽。嗣經鑑定人函覆大
      千醫療社團法人南勢醫院簡易精神鑑定報告書略以：相對
      人罹患失智症後，出現嚴重認知功能障礙，不能回答名字
      及辨識家人，亦無法配合指令動作，相對人定向感、語言
      會談、判斷、自理、思考能力差，現實感明顯缺損，其為
      意思表示受意思表示，及辨識其意思表示效果之能力達完
      全不能之程度，無法妥善處理自己事務，符合監護宣告要
      件等語。綜上，足認相對人確因精神障礙或其他心智缺陷
      ，致不能為意思表示或受意思表示，或不能辨識其意思表
      示效果之程度，爰宣告相對人為受監護宣告之人。
（二）聲請人為相對人之四子，關係人劉基權為相對人之三子，
      相對人之子女、孫子女及其他親屬劉芬珍、劉明諧、劉明
      昌、賴麗珍、楊玉燕等均同意由聲請人擔任監護人，關係
      人擔任會同開具財產清冊之人等情，有親屬系統表、同意
      書、戶籍謄本在卷可稽。本院函請苗栗縣政府、財團法人
      台中市私立龍眼林社會福利慈善事業基金會訪視聲請人、
      相對人及關係人等，訪視報告略以：相對人劉巫玉妹現年
      90歲，配偶已歿，育有四子三女，現與關係人劉基權一家
      同住，民國104年相對人經診斷患有失智症，認知功能退
      化致影響生活，不能分辨人事物亦喪失溝通能力，日常生
      活完全仰賴他人，目前有外籍看護協助照顧，相關照護費
      用則由相對人與子女共有房屋出租之收入支應。聲請人劉
      基吉現年51歲，自營設計工作室，每月收入約4至5萬元，
      經濟狀況尚可，相對人主要事務由聲請人主責處理，遇有
      緊急情況亦得隨時返家，對相對人十分關心，今為協助相
      對人辦理拋棄繼承事宜，爰提起本件。關係人劉基權現年
      60歲，已退休，每月領有退休金2萬7千餘元，對替相對人
      聲請監護宣告一事表示知情並贊同，亦願意擔任會同開具
      財產清冊之人等語，有前開訪視單位函覆之上開訪視報告
      在卷可稽。本院審酌上情，認聲請人為相對人之四子，有
      意願擔任監護人，目前對相對人之照顧無疏忽不當之處，
      且有親屬資源支持，應可善盡保護相對人之權益，爰依前
      揭規定，選定聲請人為相對人之監護人；另關係人為相對
      人之三子，有意願擔任會同開具財產清冊之人，爰依前揭
      規定，併指定關係人為會同開具財產清冊之人。
四、末按監護人於執行有關受監護人之生活、護養療治及財產管
    理之職務時，應尊重受監護人之意思，並考量其身心狀況與
    生活狀況；監護開始時，監護人對於受監護人之財產，應依
    規定會同本院指定開具財產清冊之人，於二月內開具財產清
    冊，並陳報法院；於前條之財產清冊開具完成並陳報法院前
    ，監護人對於受監護人之財產僅得為管理上必要之行為；監
    護人對於受監護人之財產，非為受監護人之利益，不得使用
    、代為或同意處分；監護人代理受監護人購置或處分不動產
    ，或就其居住之建築物或基地出租、供他人使用或終止租賃
    ，非經法院許可，不生效力；民法第1112條、第1113條準用
    第1099條第1 項、第1099之1 、第1101條第1 項及第2 項之
    規定甚明，請參照辦理。
五、依家事事件法第164 條第2 項，裁定如主文。
中　　華　　民　　國　　111 　年　　7 　　月　　7 　　日
                   家事法庭     法  官　李麗萍
以上正本係照原本作成。
如對本裁定抗告須於裁定送達後10日內向本院提出抗告狀，並繳
納抗告費新臺幣1,000元。
中　　華　　民　　國　　111 　年　　7 　　月　　7 　　日
                                書記官　盧品蓉